臺灣高等法院臺中分院刑事判決　　　　　　　　九十三年度上更(一)字第一八號
　　上　訴　人　臺灣臺中地方法院檢察署檢察官
　　上　訴　人
　　即　被　告　乙○○
　　右　一　人
　　指定辯護人　丙○○
右上訴人等因被告強盜等案件，不服臺灣臺中地方法院九十二年度重訴字第一五一二
號，中華民國九十二年十月二十七日第一審判決（起訴案號：臺灣臺中地方法院檢察
署九十二年度偵字第七七七七、八七五三、九○六五、九六六八號）提起上訴，本院
判決如左：
    主      文
原判決關於乙○○強盜部分撤銷。
乙○○共同意圖為自己不法之所有，而搶奪他人之動產，處有期徒刑貳年。
    事      實
一、乙○○、己○○及甲○○（關於己○○、甲○○持槍強盜部分，其二人就持有、
    寄藏可發射子彈具有殺傷力之改造手槍罪部分，分別經原審判處有期徒刑一年四
    月，併科罰金新臺幣〔下同〕九萬元及有期徒刑一年二月，併科罰金九萬元，已
    於前審審理時撤回上訴而確定；另就加重強盜部分已經前審分別判處有期徒刑七
    年六月、八年，經最高法院駁回上訴而確定）三人於民國九十二年一月二十二日
    中午某時許，相約在臺中市某餐廳用餐，甲○○乃將其綽號「志平」之友人於數
    月前寄放在其臺中縣豐原市○○路國民新村二六號住處可發射子彈，具有殺傷力
    之改造手槍一枝及子彈（內填裝子彈至少一顆）插在腰際攜往餐廳，並以所穿冬
    天厚外套予以遮掩，乙○○並不知悉甲○○攜有手槍及子彈，席間甲○○提議至
    郵局尋找目標下手搶奪財物並獲得己○○及乙○○之同意，三人謀議既定，即共
    同基於意圖為自己不法所有之搶奪犯意聯絡，由己○○騎乘其女友所有之車號Ｏ
    ＷＭ─八九六號機車後載甲○○俟機搶奪財物，乙○○則進入位於臺中市○○路
    與崇德路路口之郵局找尋下手目標。同日下午一時五十三分許，乙○○發現戊○○提領為數甚多之現金，乃以其使用之0000000000號行動電話撥打甲○○使用之0000000000號行動電話通知己○○、甲○○，由己○○騎
    機車搭載甲○○尾隨戊○○至臺中市○○路○段四一六號臺灣銀行水湳分行門口
    。同日下午二時七分許，戊○○停妥機車欲走入銀行時，甲○○乃下車迅即自戊○○左後方徒手奪取戊○○所有內裝現金二十五萬三千元、郵局存摺及印章之牛
    皮紙袋一只，惟因戊○○發覺遭搶後用力防護，甲○○竟超出其原本與乙○○、
    己○○謀議搶奪之犯意聯絡範圍，改為強盜之犯意，單獨取出所攜帶前開改造手
    槍一支（內填裝子彈至少一顆），開槍射擊戊○○左大腿（傷害部分未據告訴）
    ，致戊○○受傷無法抗拒而強盜上開財物。得手後，其三人相偕逃至乙○○女友
    位於桃園縣中壢市住處藏匿，並朋分上開現金花用。嗣於九十二年四月九日上午
    七時許，經警循線在臺南市○○路○段一六九號四○五室查獲乙○○、甲○○及
    己○○等人，惟前開改造手槍一支未經扣案。
二、案經臺中市警察局第五分局報告臺灣臺中地方法院檢察署檢察官偵查起訴。
    理      由
一、訊據被告乙○○僅坦承右揭搶奪犯行不諱，堅詞否認有何持槍強盜之犯行，辯稱
    ：當初伊與甲○○、己○○說的是由伊尋找目標，他們二人行搶，伊不知道當時
    他們二人有帶槍，且伊也沒有與他們一起下手行搶等語。經查：
  (一)被害人戊○○於警詢中指稱：「歹徒約二十餘歲年輕人，瘦瘦、中等身材，戴半
    罩式安全帽（深藍色），兇器沒看清楚，只知道他往崇德五路方向跑去，因我眼
    睛不好，只記得他著卡其色上衣沒看到交通工具」等語；證人即在場目擊之陳玉
    郎於同日警詢中證稱：「歹徒年約二十餘歲，身高約一六五公分，體瘦，頭戴深
    色安全帽，身穿深色上衣，歹徒行搶後以跑步方式右轉崇德五路，隨即離開我的
    視線，我並不知道歹徒有無使用交通工具。歹徒持一把黑色手槍，只開一槍」等
    語；證人即臺灣銀行水湳分行之警衛劉棟柱、林振楠分別於警詢中證稱：「當時
    我站在臺銀服務台裡面，突然聽到一聲槍響，我馬上持槍衝出去看，看見被害人
    中槍倒在地上哀嚎，而且有目擊者指向歹徒逃逸崇德五路往熱河路方向，我跑去
    看歹徒已駛離約一五○公尺，我只見到有兩名歹徒騎乘紅色機車，後座頭戴紅色
    安全帽、身穿黑色外套，另一位沒看清楚。．．．我只見到後座歹徒年約二十至
    二十五歲，身高約一六五至一七○公分，頭戴紅色安全帽黑色外套，因當時該名
    歹徒有往回頭看，所以有點印象」、「當時我站在臺銀的營業大廳上，突然聽到
    一聲槍響，我馬上拔槍衝出去，我看到被害人中槍倒在騎樓上哀嚎，而有目擊者
    指歹徒逃逸崇德五路往熱河路方向，我往歹徒逃逸方向追去看見兩名歹徒騎乘一
    部重機車正離去，後座頭戴紅色安全帽穿黑色外套，歹徒剛好有回頭看一下，我
    看見後座歹徒約二十歲至二十五歲年紀身高約一六五至一七○公分，前座歹徒沒
    有看到．．．。現場留有彈殼一個，被害人左大腿受傷」等語；經核與共同被告
    甲○○於警詢中供稱：「我身穿黑色長袖外套，長褲頭，戴紅色安全帽」等語相
    符。又被告乙○○於九十二年一月二十二日確有到臺中市○○路郵局，及共同被
    告己○○、甲○○確實有共騎機車到臺灣銀行水湳分行門口之事實，有臺中市○○路郵局現場錄影帶翻拍照片及臺灣銀行水湳分行門口現場錄影帶翻拍照片各二
    張（各附於九十二年偵字第七七七七號卷第四十八、四十九頁）可憑，且被告乙○○於警詢、偵查中及審理時均自承臺中市○○路郵局現場錄影帶翻拍照片上斜
    背包包之人是伊，共同被告甲○○亦於警詢中陳稱該照片上之人是乙○○，又自
    承並稱臺灣銀行水湳分行門口現場錄影帶翻拍照片上，機車前座之人為己○○，
    後座是其本人等語，經核與被害人戊○○之指述及證人陳玉郎、劉棟柱、林振楠
    之證述相符，並有現場位置圖一張（附於九十二年度偵字第九六六八號卷第一五
    九頁）及被告乙○○當日攜帶之背包一個扣案可佐。又被告乙○○係使用000
    0000000行動電話，共同被告甲○○係使用0000000000號行動
    電話，此業據其二人供承在卷，而被告乙○○使用之前開行動電話，曾於九十二
    年一月二十二日撥打共同被告甲○○使用之前開行動電話，有通聯紀錄一份足憑
    （詳見九十二年偵字第七七七七號卷第八十頁），此外，復有現場照片七張在卷
    可稽（附於九十二年偵字第九六六八號卷第一六○至一六三頁），足徵被告被告
    乙○○就渠三人於右述時、地不法取得被害人戊○○提領之現金二十五萬三千元
    之自白與事實相符。
  (二)再者，被告乙○○上開所辯，核與證人即共同被告甲○○於本院九十四年一月十
    三日審理證稱：「（問：九十二年一月二十二日那天中午你們吃飯的時候，有無
    事先計畫好要去強盜別人的財物？）答：沒有」、「（問：當天如何計畫？）答
    ：本來是說要竊盜、搶奪，看機會」、「（問：為何帶槍？）答：我是要把槍帶
    給台中的朋友」、「（問：被告乙○○是否知道你們那天帶槍？）答：不知道」
    、「（問：當天你穿什麼衣服？）答：冬天的厚外套」、「（問：長度如何？）
    答：外套差不多長到大腿左右，我是穿運動服，比較大件」、「（問：乙○○有
    無參與你們強盜戊○○的過程？）答：沒有」、「（問：九十二年一月二十二日
    當時帶的槍如何來的？）答：是我朋友的，叫志平」、「（問：你是不是跟他借
    的？）答：他放在我家的，放好幾個月了，後來我與他失去聯繫，我回到台中的
    時候，他才打電話給我的」、「（問：你們要到台銀水湳分行以前是否接到被告
    （乙○○）所打的行動電話才去？）答：沒有。當時是我說要去看有沒有被害人
    ，我準備要搶奪、竊盜，當時己○○和乙○○並不知道我身上帶槍，是我提議的
    」、「（問：你提議以後，你和己○○尋找目標，乙○○在一個地點等候進入郵
    局再尋找目標？）答：是，因為我們當初是有先講好要搶奪或竊盜，並尋找目標
    」、「（問：乙○○是否找到目標就打行動電話通知你們？）答：對」、「（問
    ：你們如何找到被害人戊○○，之後如何行搶戊○○？）答：我跟己○○跟著他
    ，到了銀行我們就下去了，本來是要搶奪，但是當時他與我們拉扯，我就拿槍出
    來朝他大腿那邊開槍」等語，及證人即共同被告己○○於本院同日審理時證稱：
    「（問：九十二年一月二十日你們強盜戊○○的案件中，你們當天中午是否有事
    先計畫要拿槍強盜他人的財物？）答：沒有」、「（問：那當初的計畫是什麼？
    ）答：搶奪」、「（問：你那天事先是否知道甲○○身上有槍？）答：不知道」
    、「（問：乙○○有無參與你們強盜戊○○的過程？）答：沒有」、「（問：九
    十二年一月二十二日當天你與甲○○在台銀水湳分行如何搶奪戊○○的情形？）
    答：我是騎機車載甲○○，我跟甲○○說的是跟隨被害人或是搶奪被害人，但是
    甲○○並沒有告訴我他身上有帶槍」、「（問：如何得知戊○○身上有錢？）答
    ：乙○○是去郵局幫他兒子開戶，戊○○剛好去領錢，乙○○看到他有錢，就跟
    在被害人後面，我們看到被害人拿了一個牛皮紙袋，我與甲○○就上前去搶，乙○○當時在旁邊，他有看到我們有跟著戊○○走，我們要乙○○等我們」等語，
    皆相符合，是被告乙○○所辯：當初伊與甲○○、己○○謀議行搶，伊不知道當
    時他們二人有帶槍，且伊也沒有與他們一起下手行搶等語，堪予採信。顯見本件
    被告乙○○與共同被告甲○○、己○○三人，於犯案前係謀議伺機搶奪他人財物
    ，且推由被告乙○○進入郵局尋找目標，並由共同被告甲○○、己○○在郵局外
    面等候被告乙○○之通報伺機行搶，被告乙○○與共同被告甲○○、己○○三人
    就本件搶奪犯行確有共同之犯意聯絡及行為分擔無訛。而共同被告甲○○於下手
    行搶時，因被害人戊○○用力防護，共同被告甲○○即自行決定超出其原本與被
    告乙○○、共同被告己○○謀議搶奪之犯意聯絡範圍，改為強盜之犯意，並單獨
    持槍強盜被害人戊○○之財物甚明。又被告乙○○就共同被告甲○○於當天攜有
    手槍及子彈乙節並不知情（理由詳後所述），難認被告乙○○尚與共同被告甲○○就非法持有槍彈之犯行亦有犯意聯絡及行為分擔。準此，被告乙○○搶奪部分
    之犯行自可認定，應依法論科。
二、按「刑法分則或刑法特別法中規定之結夥二人或三人以上之犯罪，應以在場共同
    實施或在場參與分擔實施犯罪之人為限，不包括同謀共同正犯在內。」最高法院
    著有七十六年台上字第七二一○號判例可資參照。本件被告乙○○與共同被告甲○○、己○○共同謀議行搶，被告乙○○僅負責至郵局尋找目標，於鎖定目標後
    ，並未參與下手實施搶奪，而係由共同被告甲○○、己○○二人共騎機車尾隨被
    害人戊○○至隔數條街道之遠之銀行始下手，依前揭判例意旨，本件自無結夥三
    人以上搶奪之情事，故核被告乙○○所為，係犯刑法第三百二十五條第一項之普
    通搶奪罪。公訴意旨雖以本案被告乙○○係與共同被告甲○○、己○○基於強盜
    之犯意聯絡而推由共同被告甲○○、己○○持槍強盜被害人戊○○財物，認被告
    乙○○係犯刑法第三百三十條第一項之加重強盜罪等語，然本件尚查無其他積極
    證據足以證明被告乙○○與共同被告甲○○、己○○係基於強盜之犯意聯絡而為
    本件犯行，前已敘明，則公訴人認被告乙○○所為係犯刑法第三百三十條第一項
    之加重強盜罪，起訴法條尚有未洽，惟因起訴之基本事實仍屬同一，爰將起訴法
    條予以變更為刑法第三百二十五條第一項搶奪罪。又被告乙○○與共同被告甲○○、己○○事前係謀議伺機搶奪他人財物，嗣共同被告甲○○徒手行搶時，因被
    害人戊○○用力防護，共同被告甲○○則出超出原本與被告乙○○及共同被告己○○犯意聯絡之範圍，單獨從搶奪提昇為強盜犯意甚明，是被告乙○○與共同被
    告甲○○、己○○三人就前開搶奪犯行，有犯意之聯絡及行為之分擔，均係共同
    正犯，而共同被告甲○○就前開強盜犯行則係單獨起意為之，非在被告乙○○等
    人事前謀議之範圍，且被告乙○○亦未參與實施強盜之構成要件行為，要難認被
    告乙○○就共同被告甲○○上開強盜犯行，有何犯意之聯絡及行為之分擔。
三、公訴人另追加起訴意旨略以：被告乙○○於九十二年一月二十二日中午某時許，
    在臺中市某餐廳用餐，乃與共同被告甲○○、己○○謀議共同持有可發射子彈，
    具有殺傷力之改造手槍一枝及子彈（內填裝子彈至少一顆）用以伺機強盜路人財
    物，因認被告乙○○另涉有槍砲彈藥刀械管制條例第十一條第四項之未經許可持
    有可發射子彈具有殺傷力之改造手槍及第十二條第四項之未經許可持有子彈等罪
    嫌云云（見原審卷二第二三二頁）。經查：
  (一)按犯罪事實應依證據認定之，無證據不得推定其犯罪事實；又不能證明被告犯罪
    者，應諭知無罪之判決，刑事訴訟法第一百五十四條第二項、第三百零一條第一
    項分別定有明文；且認定不利於被告之事實須依積極證據，苟積極證據不足為不
    利於被告事實之認定時，即應為有利於被告之認定（最高法院三十年台上字第八
    一六號判例參照）。
  (二)訊據被告乙○○堅詞否認此部分非法持有槍彈之犯行，辯稱：伊不知道當時甲○○、己○○二人有帶槍等語，而證人即共同被告甲○○於本院審理時證稱：當天
    其係將手槍插在腰際，並以所穿冬天厚外套予以遮掩，己○○與乙○○並不知道
    其有帶槍等語，且證人即共同被告己○○於本院審理時亦證稱：當天甲○○並未
    提及他有帶槍等語，是被告乙○○此部分所辯應可採信。此外，本院復查無其他
    積極證據足資證明被告乙○○有公訴人所指之此部分非法持有槍彈犯行，被告乙○○此部分犯行要屬不能證明，因公訴人認此部分與前開論罪科刑部分具牽連犯
    之裁判上一罪關係，爰不另為無罪之諭知。
四、原審判決關於被告乙○○強盜部分，就被告乙○○予以論罪科刑，固非無見，惟
    查：被告乙○○僅係與共同被告甲○○、己○○謀議伺機搶奪他人財物，且對共
    同被告甲○○攜帶手槍並不知情，前已認定，而原審法院就被告乙○○所犯搶奪
    罪部分，誤為係與共同被告甲○○、己○○共犯槍砲彈藥刀械管制條例第十一條
    第四項之未經許可持有可發射子彈具有殺傷力之改造手槍罪、同條例第十二條第
    四項之未經許可持有子彈罪、刑法第三百三十條第一項之結夥三人以上攜帶兇器
    強盜罪，此部分認定事實及適用法律均難稱妥適，尚有未洽。檢察官上訴意旨稱
    原審判決就被告乙○○此部分持槍強盜犯行量刑過輕等語，非有理由；另被告乙○○上訴意旨所稱：當初伊與甲○○、己○○說的是由伊尋找目標，他們二人行
    搶，伊不知道當時他們二人有帶槍，且伊也沒有與他們一起下手行搶等語，則有
    理由，且原審判決關於被告乙○○強盜部分亦有前揭可議之處，自應由本院將原
    審判決關於被告乙○○強盜部分予以撤銷改判。爰審酌被告乙○○年輕力盛，卻
    未行正路，圖謀以不法之手段取得他人財物，竟與共同被告己○○、甲○○謀議
    伺機搶奪路人財物，並由被告乙○○負責至郵局尋找目標，於鎖定目標後，則由
    共同被告甲○○、己○○二人共騎機車尾隨被害人戊○○乘機下手行搶，得款現
    金二十五萬三千元，由被告乙○○與共同被告甲○○、己○○三人朋分花用，其
    犯行對於被害人及社會安全均危害甚大，惡性非輕，惟事後被告乙○○之家屬已
    於九十三年三月十二日代被告乙○○賠償被害人戊○○八萬五千元，經被害人戊○○出具和解書一紙（見前審卷一第三五三、三五四頁），表示願意給予被告乙○○自新機會等一切情狀，量處如主文第二項所示之刑。
據上論斷，應依刑事訴訟法第三百六十九條第一項前段、第三百六十四條、第二百九
十九條第一項前段、第三百條，刑法第二十八條、第三百二十五條第一項，判決如主
文。
本案經檢察官丁○○到庭執行職務。
中      華      民      國      九十四  年      一      月      二十七  日
                                臺灣高等法院臺中分院刑事第七庭
                                      審判長法　官　林  榮  龍
                                            法  官  林  宜  民
                                            法  官  許  秀  芬
右正本證明與原本無異。
如不服本判決應於收受送達後十日內向本院提出上訴書狀，其未敘述上訴之理由者並
得於提起上訴後十日內向本院補提理由書（均須按他造當事人之人數附繕本）。
                                            書記官　金  珍  華
中      華      民      國      九十四  年      一      月      二十八  日
附錄論罪科刑法條：
刑法第三百二十五條第一項：
意圖為自己或第三人不法之所有，而搶奪他人之動產者，處六月以上五年以下有期徒
刑。
                                                                        Ａ
